【裁判字號】    97,交聲,2157
【裁判日期】    970812
【裁判案由】    聲明異議
【裁判全文】
臺灣臺中地方法院交通事件裁定        97年度交聲字第2157號
原處分機關  交通部公路總局嘉義區監理所麻豆監理站
異  議  人
即受處分人  甲○○
上列受處分人因違反道路交通管理處罰條例案件，對於交通部公
路總局嘉義區監理所麻豆監理站97年5 月21日所為之處分（原處
分：麻監裁罰字第75-GE0000000）聲明異議，經臺灣臺南地方法
院97年度交聲字第579號裁定移轉管轄予本院，本院裁定如下：
    主  文
原處分撤銷。
前項撤銷部分，甲○○不罰。
    理  由
一、按受處分人之聲明異議有理由者，交通法庭應以裁定將原處
    分經聲明異議之部分撤銷，道路交通案件處理辦法第20條前
    段定有明文。
二、異議意旨略如附件聲明異議狀所載。
三、原處分則以：異議人即受處分人甲○○騎乘NK9-505 號重型
    機車於民國97年5月21日21時11分被舉發違反道路交通管理
    處罰條例第60條第1項「違反處罰條例之行為，拒絕停車接
    受稽查而逃逸」，經異議人不服提出申訴，原處分機關以原
    舉發通知單及臺中市警察局交通警察隊97年5月15日中市警
    交字第0970036036號函，依上開條例第60條第1項裁處罰鍰
    新臺幣3,000元，並記違規點數1點。
四、本院認：
 1、按法院受理交通事件，準用刑事訴訟法之規定，其處理辦法
    ，由司法院會同行政院定之。道路交通管理處罰條例第89條
    定有明文。又按聲明異議案件之處理，除準用刑事訴訟法有
    關規定外，依道路交通案件處理辦法之規定處理之，道路交
    通案件處理辦法第4條第1項亦定有明文。上開條例給予當事
    人申辯及提出證據之機會，符合正當法律程序，與憲法第16
    條保障人民訴訟權之意旨並無抵觸，亦經司法院大法官著有
    解釋可參（司法院釋字第418 號）。再按被告未經審判證明
    有罪確定前，推定為無罪。犯罪事實應依證據認定之，無證
    據不得認定犯罪事實。刑事訴訟法第154 條亦分別定有明文
    。由上開規定可知，法院就違反道路交通管理處罰條例之案
    件，對於據以認定行為人違規之事實及證據，仍應依積極證
    據認定之，不得僅憑警察機關員警逕行開立之舉發違反道路
    交通管理事件通知單及主管機關違反道路交通管理事件裁決
    書，即推定受處分人有道路交通違規之事實。而警察機關員
    警就交通違規之舉發（填載舉發道路交通管理事件通知書）
    ，除在維護交通秩序公共利益外，尚涉及員警之個人績效，
    其與受舉發人係處於利害關係人對立之地位，交通違規舉發
    警員之舉發，既係以使受舉發人受交通違規裁罰為目的，且
    係利害關係人，是其所為之舉發是否與事實相符，仍應調查
    其他證據以資審認，如仍存有合理之懷疑，無法達於確信受
    處分人有違反道路交通事管理處罰條例之事實時，應依刑事
    訴訟法上「罪疑唯輕」、「有疑唯利於被告」之原則，就有
    疑問之部分，應作對於受處分人有利之認定，合先敘明。
 2、本件原處分機關所為之上開處分，無非係以臺中市警察局交
    通警察隊第GE0000000號舉發通知單、及同局上開函文各1紙
    為其依據，然依前揭說明，法院就道路交通案件聲明異議之
    處理，認定受處分人道路交通違規之事實，準用刑事訴訟法
    證據章規定之結果，仍應依積極證據認定之，不得僅憑警察
    機關員警逕行開立之舉發違反道路交通管理事件通知單，及
    所為查覆函文，即推定受處分人有道路交通違規之事實。經
    查異議人始終堅辭未見員警攔停，且剛停紅燈，並無不聽從
    稽查逃逸之情形，然依卷附之違規採證照片，僅能辨識異議
    人騎乘機車尾隨於小客車之後，尚難認定其有不服交警之稽
    查取締而加速逃逸之情形，原舉發機關復未提出其他適宜證
    據，可資推斷異議人確曾於違規地點不服員警之稽查取締而
    加速逃逸，又按本件違規時間為夜間（97年4 月28日21時11
    分許），一般人之視線本不如日間清楚，舉發員警立於路旁
    ，若無閃爍警示燈或未身著明顯、反光服飾或以閃燈指揮棒
    攔檢，而僅以手勢及鳴笛示意，在人聲雜沓、車聲鼎沸之道
    路上，駕駛人尚難得知其已遭員警攔檢之情形，所在多有，
    復按道路通管理處罰條例第60條第1 項規範目的本在對於少
    數違規被稽查取締者，不聽從執法者之制止而加速逃逸，顯
    然惡行較重，實有必要於追蹤取締或予逕行舉發，俾有效遏
    阻，並非在懲罰因過失而未停止接受稽查之駕駛人，此外，
    本院依據全卷證據資料，除上開函文及採證照片外，復查無
    其他積極證據可資證明異議人有不服取締而加速逃逸之違規
    情形，且依當時天候、路口環境、車流狀態等客觀狀態，並
    參酌員警斯時執行勤務所採取以手勢、鳴笛示意之欄撿方式
    ，亦不能排除異議人未見員警攔檢之可能性，本諸罪疑惟輕
    之法則，自應為有利於異議人之認定。原處分機關未予詳查
    ，遽予裁罰，尚有未洽，應認本件異議為有理由，合應由本
    院撤銷原處分，並諭知異議人不罰。
 3、另異議人就原處分機關麻監裁罰字第75-GE0000000號裁決處
    分（舉發單號：GE0000000 號，違規事實：機車未依交通號
    誌指示規定兩段式左轉）聲明異議部分，經查臺灣臺南地方
    法院97年度交聲字第579號裁定僅移轉本件原處分（麻監裁
    罰字第裁75-GE0000000號裁決）予本院，上開麻監裁罰字第
    75-G E0000000號裁決處分尚非本院得予審酌範圍，併與敘
    明。
據上論結，應依道路交通案件處理辦法第20條前段，裁定如主文
。
中    華    民    國    97    年    8     月    12    日
                              交通法庭法  官  林世民
以上正本證明與原本無異
如不服本裁定應於送達後5日內向本院提出抗告狀
                                      書記官  紀俊源
中    華    民    國    97    年    8     月    12    日


司法院資訊處製作；財團法人民間司法改革基金會備份。
